臺灣高等法院民事判決　　　　　　　　　100年度訴易字第3號
原　　　告　黃子洋
被　　　告　王淼堉
上列當事人間請求侵權行為損害賠償事件，原告提起刑事附帶民
事訴訟，經本院刑事庭移送前來（99年度交附民字第53號），本
院於100年9月20日言詞辯論終結，判決如下：
    主      文
被告應給付原告新臺幣壹萬零貳拾參元及自民國九十九年十月一
日起至清償日止，按週年利率百分之五計算之利息。
原告其餘之訴駁回。
訴訟費用由被告負擔十分之三，餘由原告負擔。
    事實及理由
一、原告起訴主張：伊於民國（下同）98年11月2日騎乘腳踏車
    ，由臺北市○○○路○段由西往東方向行駛時，遭駕駛計程
    車之被告撞擊一時昏迷，並造成伊脖子無法左右搖動，頭皮
    破裂2公分等傷害，致伊無法工作，惟被告經臺灣臺北地方
    法院刑事判決迄今，對伊前揭傷害所造成之後遺症置之不理
    ，已侵害伊之身心，為此，依民法第184條、第193條第1項
    、第195條第1項、第213條第1項、第2項、第216條第1項規
    定，請求被告賠償醫療費用、營養輔助及復健費用、交通費
    計程車資、工作損失、精神慰撫金共計10萬元等語。並聲明
    ：被告應給付原告新台幣（下同）10萬元，及自起訴狀繕本
    送達翌日（即99年10月1日）起至清償日止，按週年利率5%
    計算之利息。
二、被告則以：該次車禍事故，伊並無過失，縱有過失，亦僅為
    肇事次因，而非主因，基於過失相抵，伊之賠償金額應可減
    輕或免除，況原告鄰居亦證實其於事發之後仍騎腳踏車出入
    ，並無原告所主張之因車禍身體不好，無法騎腳踏車，而需
    以搭乘計程車代步之情事，故原告訴請伊賠償損害，顯無理
    由等語，資為抗辯。並聲明：被告只願賠償原告六千元，原
    告其餘之訴駁回。
三、經查，本件被告為計程車司機，98年11月2日下午18時15分
    許，駕駛車號249-A3號營業用小客車，沿臺北市中正區○○
    ○路○段由北往南方向行駛，行經臺北市中正區○○○路○段
    與忠孝西路1段交岔路口（系爭交岔路口），右轉進入全面
    禁行機慢車之忠孝西路1段往西方向之第2車道繼續直行時，
    疏未注意車前狀況致上開車輛車前保險桿，與由原告所騎乘
    自臺北市○○○路○段西往東方式行駛至行車管制燈光號誌
    為紅燈之上開路口之腳踏車右後側車身發生撞擊，致原告人
    車倒地，受有頭部外傷、頭皮枕部擦傷2×2公分及合併輕微
    腦震盪症候群之傷害等情，為兩造所不爭執，且有上開犯罪
    事實，業據告訴人於警詢及偵查時證述綦詳，並有道路交通
    事故現場圖、道路交通事故談話紀錄表、道路交通事故補充
    資料表（同上偵卷第12頁）、道路交通事故調查報告表(一)、
    (二)、交通事故現場及車損照片、國立臺灣大學醫學院附設醫
    院出具之98年11月18日、同年月19日診斷證明書等件可稽（
    臺灣台北地方法院檢察署99年度偵第1868號案卷〈下稱偵字
    第1868號卷〉第11-16、18-23、25、26頁），是原告稱伊因
    系爭車禍受有頭部外傷、頭皮枕部擦傷2×2公分等傷害一事
    ，堪信為真實。
四、按汽車行駛時，駕駛人應注意車前狀況，並隨時採取必要之
    安全措施；慢車行駛，應遵道路交通標誌、標線、號誌之指
    示，道路交通安全規則第94條第3項、第124條第1項定有明
    文。查本件事發當時天候晴、夜間有照明，柏油路面乾燥、
    無缺陷、無障礙物，視距良好、閃光號誌正常，兩造駕駛汽
    （慢）車，原應注意確實遵守前揭規定，隨時採取必要之安
    全措施，渠等並無不能注意之情事，竟均疏未注意及此，原
    告騎乘腳踏車未遵守道路交通號誌、標線（含標字），除違
    規行駛於全面禁行機慢車之忠孝西路1段西往東方向外，至
    該路段迴轉時，又於行向號誌為紅燈時，貿然違規闖紅燈迴
    轉進入忠孝西路1段東往西方向第2車道，而被告駕駛營業小
    客車則疏未注意車前狀況，以致肇事，是兩造均有過失，即
    堪認定。
五、次按損害之發生或擴大，被害人與有過失者，法院得減輕賠
    償金額，或免除之，民法第217定有明文。又損害之發生或
    擴大，被害人與有過失者，法院對於酌減賠償金額至何程度
    ，應斟酌雙方原因力之強弱與過失之輕重以定之（最高法院
    88 年度台上字第2867號裁判要旨參照）。亦即應針對損害
    發生之具體情形，分析其原因力及過失之強弱輕重予以決定
    。本件兩造對於車禍之發生，均有過失，已如上述，而本件
    車禍肇事路段全面禁行機慢車，原告未遵守道路交通號誌、
    標線（含標字），違規騎乘腳踏車（機慢車）行駛於全面禁
    行機慢車之忠孝西路1段（西往東方向）上，且於行向號誌
    為紅燈時，違規闖紅燈迴轉進入忠孝西路1段東往西方向第2
    車道，為肇事主因；被告駕駛汽車，疏未注意車前狀況．並
    隨時採取必要之安全措施，為肇事次因一節，則有臺北市車
    輛行車事故鑑定委員會鑑定意見書、臺北市車輛行車事故鑑
    定覆議委員會鑑定覆議意見書可憑（臺灣台北地方法院檢察
    署99 年度調偵字第406號卷第11至14頁、本院99年度交上易
    字第241號卷第47頁），是綜觀上述兩造就造成本件車禍原
    因力之強弱與過失程度之輕重，相互衡之，堪認原告之過失
    程度較重，應負70%過失責任，被告之過失程度較輕，應負
    30%過失責任。被告抗辯伊於本件車禍事故並無過失可言云
    云，尚非可採。
六、再按因故意或過失，不法侵害他人之權利者，負損害賠償責
    任。不法侵害他人之身體或健康者，對於被害人因此喪失或
    減少勞動能力或增加生活上之需要時，應負損害賠償責任；
    不法侵害他人之身體、健康，被害人雖非財產上之損害，亦
    得請求賠償相當之金額，民法第184條第1項前段、第193條
    第1項、第195條第1項前段分別定有明文。
（一）本件被告因前揭過失行為肇事，致原告受傷，是其因過失
      不法侵害原告權利，自應負損害賠償責任。
   1、按不法侵害他人之身體者，對於被害人因此增加生活上之
      需要時，應負損害賠償責任，民法第193條第1項定有明文
      。
    (1)醫療費用部分：
    本件被告不法侵害原告之身體，致原告受有頭部外傷、頭
      皮枕部擦傷2×2公分及頭痛、頭暈等傷害，已如上述，而
      原告主張其因上開傷害共計支出醫療費用2,560元，且須
      營養輔助及復健費用10,000元云云，固據其提出98年11
      月2日、98年11月18日國立臺灣大學醫學院附設醫院（下
      稱臺大醫院）外科部、98年11月4日、同年月11日、同年
      月19日國軍松山總醫院附設民眾診療服務處（下稱國軍松
      山總醫院）神經內科及99年3月29日、99年4月1日同院眼
      科醫療費用收據、99年8月6日全球希望事業股份有限公司
      健康諮詢表、99年8月27日骨質密度測試單等件為憑，然
      查：本件原告於事發當日（98年11月2日）下午18時37分
      經送臺大醫院急診，經醫師診斷為頭部外傷、頭皮枕部擦
      傷2×2公分及頭痛、頭暈等情形，經治療後，於翌日上午
      9 時45分出院，在院期間接受腦部電腦斷層攝影檢查，除
      頸側淋巴節瘤、脊椎關節退化、骨刺外，檢查結果正常，
      嗣原告於98年11月18日回診，僅遺有頭痛、頭暈等症狀一
      節，有臺大醫院急診病歷、護理紀錄、檢驗累積報告、國
      軍松山總醫院診斷證明書附卷可參（本院卷第87-99頁、
      99年度交附民字第53號卷第8頁），是原告為治療系爭傷
      害，至臺大醫院外科、國軍松山總醫院神經內科就診支出
      之醫療費用、診斷書費用，或為因被告不法侵害其身體，
      所增加生活上之需要，或為證明其損害發生及範圍所必要
      之費用，應納為損害之一部分（最高法院93年台上字第
      1159號判決意旨參照），是其請求被告賠償其98年11月2
      日、4日、11日、18日、19日至臺大醫院外科部、國軍松
      山總醫院就醫支出之醫療費用（含診斷證明書）共計
      2,270元，即屬有據，應予准許。
    至於原告於事發送臺大醫院急診，經醫師診斷後，僅受有
      頭部外傷、頭皮枕部擦傷2×2公分，其後雖遺有頭痛、頭
      暈等情形，惟並無眼部傷害或其他傷害之診斷一節，有臺
      大醫院急診病歷、護理紀錄、檢驗累積報告、國軍松山總
      醫院診斷證明書在卷可參，此外，原告復未舉證證明其眼
      部病症為系爭車禍所致，是其請求被告賠償99年3月29日
      、99年4月1日伊至國軍松山總醫院眼科治療眼科病症支出
      之醫療費用，自屬乏據，不應准許。
    (2)營養輔助及復健費用部分：原告就其因本件傷害，有為營
      養輔助及復健之必要及其確實已支出營養輔助及復健等費
      用10,000元，是其請求被告賠償營養輔助及復健費用10,
      000元，尚屬乏據。
    (3)交通計程車資部分：本件原告因系爭車禍受有頭部外傷、
      頭皮枕部擦傷、頭痛、頭暈等傷害，於98年11月2日、18
      日至臺大醫院外科部、98年11月4日、11日、19日國軍松
      山總醫院就醫一節，已如前述，則其為就醫往返支出交通
      費計程車資1,140元（計算式：150元×4＋90元×6＝1,14
      0元）尚屬合理，是原告請求被告賠償此部分交通費計程
      車資費用，即屬有據，應予准許，被告辯稱原告可自行騎
      腳踏車，即不得請求交通計程車資云云，核無可取。至於
      原告至法院應訴、調處支出交通費2,560元、100元，乃原
      告為行使權利支出之費用，非屬因本件傷害所增加生活上
      之必要費用，另原告就其治療眼疾就醫所支出交通程車資
      1,080元及其他交通費計程車資480元部分，亦未舉證證明
      確屬本件傷害所增加生活上之必要費用，是其此部分之請
      求，即屬乏據，不應准許。至於被告聲請調閱臺北市○○
      街386巷巷口於100年2月17至19日、21至23日之錄影資料
      ，欲證原告尚可騎乘腳踏車，無乘坐計程車之必要，核無
      調查之必要，併此敘明。
    (4)工作損失部分：原告固主張伊於事發當時任職於外匯公司
      ，因本件傷害致無法工作，受有工作損失60,000元云云，
      惟為被告所否認，而查，98年間原告並無自外匯公司受領
      薪資所得一節，有原告98年度綜合所得稅各類所得資料清
      單可稽（本院卷第23-25頁），從而，原告稱伊於事發之
      時，任職於外匯公司云云，是否屬實，即非無疑。此外，
      原告就伊於事發之時任職於外匯公司，確有工作收入一事
      ，復未舉證以實其說，從而，本件原告請求被告賠償伊因
      本件傷害無法工作之薪資損失60,000元云云，尚屬無據。
   2、精神慰撫金部分：按不法侵害他人之身體者，被害人雖非
      財產上損害，亦得請求賠償相當之金額，民法第195條第1
      項前段定有明文。本件被告不法侵害原告之身體，既經認
      定，則原告依上開規定請求被告給付精神慰撫金，自屬有
      據。本院審酌原告為高中畢業，曾任職中國石油公司，現
      已退休，98年度有股利、財產交易、執行業務等所得收入
      共83,256元，房屋2筆、土地一筆及投資4筆，財產總額共
      4,953,037元，被告國中畢業，目前以駕駛營業小客車為
      業，98年度有薪資及其他所得收入共326,033元、土地一
      筆、汽車一輛，財產總額共409,200等情，有稅務電子閘
      門財產所得調件明細表附卷可參（本院卷第23、25、31、
      32頁），及被告傷害原告之加害原因，原告因頭部外傷、
      頭皮枕部擦傷及合併輕微腦震盪症候群之傷害，其肉體、
      精神所受痛苦程度等一切情形，認原告請求被告賠償之精
      神慰撫金3萬元，尚屬合理，應予准許。
（二）綜此，原告主張伊因系爭車禍受有支出醫療費用2,270元
      、就醫交通費計程車資1,140元、精神慰撫金3萬元之損害
       ，共計33,410元，則依過失相抵之法則，原告得請求被
      告賠償之金額為10,023元（33,410元×30%＝10,023元）
      ，逾此範圍，尚屬無據。
七、綜上所述，原告依侵權行為之法律關係，請求被告給付10,
    023元及自起訴狀繕本送達翌日（99年10月1日）起算之法定
    遲延利息，為有理由，應予准許。逾此範圍之請求，為無理
    由，應予駁回。
八、本件事證已臻明確，兩造其餘攻擊防禦方法及舉證，經審酌
    後與判決結果不生影響，爰不再逐一論駁，附此敘明。
九、據上論結，本件原告之訴為一部有理由，一部無理由，依民
    事訴訟法第79條，判決如主文。
中    華    民    國   100    年    10    月    4     日
                      民事第十庭
                          審判長法  官  張宗權
                                法  官  鄭純惠
                                法  官  周玫芳
正本係照原本作成。
不得上訴。
中    華    民    國   100    年    10    月    6     日
                                書記官  陳嘉文